臺灣板橋地方法院民事判決　　　　　　　94年度訴字第1243號
原　　　告　甲○○
被　　　告　乙○○
?????　丙○○
上列當事人間請求侵權行為損害賠償事件，經本院刑事庭以94年
度附民字第138 號刑事附帶民事訴訟裁定移送民事庭審理，本院
於民國94年9 月28日言詞辯論終結，判決如下：
    主  文
被告應連帶給付原告新台幣捌萬元，及自民國九十四年六月二十
四日起至清償日止，按週年利率百分之五計算之利息。
原告其餘之訴駁回。
訴訟費用由被告連帶負擔八分之一；餘由原告負擔。
本判決第一項得假執行，但如被告以新台幣捌萬元為原告預供擔
保，得免為假執行。
原告其餘假執行之聲請駁回。
    事實及理由
一、原告主張：
(一)、被告二人為夫妻關係，居住在臺北縣板橋市○○街23巷1 弄
    9 號4 樓，因與同棟大樓五樓住戶原告甲○○發生口角糾紛
    ，竟共同基於公然侮辱及誹謗之概括犯意聯絡，以原告甲○○劃破被告乙○○機車坐墊為藉口，自民國93年9 月25日起
    至同年10月4 日止，連續在彼等所居住大樓樓梯間、一樓大
    門外面，張貼內容為「惡鄰，九號五樓甲○○小人行徑，破
    壞他人機車」、「偽君子，九號五樓甲○○辱罵女性五字經
    ，泯滅良知」、「咒！咒！咒！劃破機車坐墊者全家會男盜
    女娼、撞車而亡、禍難不止、賠償。消災！道歉解咒。閒人
    勿毀，毀者同孽。」、「百人閱讀，抗議五樓甲○○愛幹譙
    女性，妻女蒙羞，亦被幹譙，惡言惡報，九號四樓啟」、「
    抗議五樓甲○○辱罵女性五字經，虛有其表，偽君子，九號
    四樓啟」等告示，並在彼等住處陽台，懸掛一幅白布，其上
    書寫「抗議九號五樓甲○○，威脅恐嚇，愛亂幹譙女性，罵
    五字經」，以不堪之字眼、不實事項公然侮辱他人，並散布
    文字，詆毀他人，足生損害於原告之名譽。
(二)、原告已在現址居住長達20年，被告如此詆毀侮辱，造成原告
    於來訪親友及鄰里間飽受異樣眼光，原告又無從對所有看過
    被告懸掛之布條及張貼之告示之人，一一澄清清楚，承受莫
    大侮辱。是依民法185 條第1 項前段、第195 條第1 項之規
    定，被告應負賠償責任。
(三)、聲明：被告應連帶給付原告70萬元及自起訴狀繕本最後送達
    被告等人時起至清償日止，按週年利率百分之五計算之利息
    。
二、被告抗辯：緣被告與原告為鄰居，二造平日相處不睦，互有
    嫌隙。被告乙○○所有之機車坐墊於93年9 月25日遭不明人
    士惡意破壞，被告有合理懷疑是原告所為，惟因求救無門，
    始張貼原告之不法行為舉止，故被告張貼指摘原告之告示等
    行為，係就具體事實有合理之懷疑，所為之抵禦行為，非謂
    惡意詆毀他人為其主要目的。且依兩造之身分地位等資力相
    較，原告所請求之慰撫金顯然過高。又被告係因原告以「五
    字經」辱罵被告丙○○，始以張貼告示之行為抵禦原告，原
    告對於損害之發生，顯有相當因果關係，自有過失相抵原則
    之適用。
三、原告起訴主張被告二人為夫妻關係，居住在臺北縣板橋市○○街23巷1 弄9 號4 樓，因與同棟大樓五樓住戶原告發生口
    角糾紛，竟共同基於公然侮辱及誹謗之概括犯意聯絡，以原
    告劃破被告乙○○機車坐墊為藉口，自93年9 月25日起至同
    年10月4 日止，連續在彼等所居住大樓樓梯間、一樓大門外
    面，張貼內容為「惡鄰，九號五樓甲○○小人行徑，破壞他
    人機車」、「偽君子，九號五樓甲○○辱罵女性五字經，泯
    滅良知」、「咒！咒！咒！劃破機車坐墊者全家會男盜女娼
    、撞車而亡、禍難不止、賠償。消災！道歉解咒。閒人勿毀
    ，毀者同孽。」、「百人閱讀，抗議五樓甲○○愛幹譙女性
    ，妻女蒙羞，亦被幹譙，惡言惡報，九號四樓啟」、「抗議
    五樓甲○○辱罵女性五字經，虛有其表，偽君子，九號四樓
    啟」等告示，並在彼等住處陽台，懸掛一幅白布，其上書寫
    「抗議九號五樓甲○○，威脅恐嚇，愛亂幹譙女性，罵五字
    經」，以不堪之字眼、不實事項公然侮辱他人，並散布文字
    ，詆毀他人，足生損害於原告之名譽。被告等人因上開行為
    ，經臺灣板橋地方法院檢察署檢察官提起公訴後（94年度偵
    字第5868號），被告乙○○、丙○○共同連續散布文字，指
    摘足以毀損他人名譽之事，各處有期徒刑?月，均緩刑?年
    等事實，有本院94年度易字第574 號刑事判決1 件附卷可稽
    （本院卷第5 至8 頁），復有該案刑事案卷影本可參（外放
    證物）。上開刑事判決係依原告指述之內容，被告二人之自
    白，以及被告所張貼內容為「惡鄰，九號五樓甲○○小人行
    徑，破壞他人機車」、「偽君子，九號五樓甲○○辱罵女性
    五字經，泯滅良知」、「咒！咒！咒！劃破機車坐墊者全家
    會男盜女娼、撞車而亡、禍難不止、賠償。消災！道歉解咒
    。閒人勿毀，毀者同孽。」、「百人閱讀，抗議五樓甲○○
    愛幹譙女性，妻女蒙羞，亦被幹譙，惡言惡報，九號四樓啟
    」、「抗議五樓甲○○辱罵女性五字經，虛有其表，偽君子
    ，九號四樓啟」等告示，及書寫「抗議九號五樓甲○○，威
    脅恐嚇，愛亂幹譙女性，罵五字經」之照片等文件為證據，
    認定被告確實有公然侮辱、毀謗之行為，認事用法尚無違誤
    ，被告空言指摘其非惡意詆毀云云，未舉證以實其說，自不
    足採。
四、按因故意或過失，不法侵害他人之權利者，負損害賠償責任
    。又不法侵害他人之身體、健康、名譽、自由、信用、隱私
    、貞操，或不法侵害其他人格法益而情節重大者，被害人雖
    非財產上之損害，亦得請求賠償相當之金額，民法第184 條
    第1 項前段、第195 條第1 項分別定有明文。查原告遭被告
    二人以上開言詞公然侮辱、毀謗，其名譽權自受有不法之侵
    害，衡情原告於精神上自受有一定程度之痛苦。被告等之公
    然侮辱、毀謗等故意行為，與原告之受精神上痛苦之損害結
    果，實有相當因果關係，原告主張被告應負侵權行為責任，
    核屬有據。又按數人共同不法侵害他人之權利者，連帶負損
    害賠償責任，民法第185 條第1 項前段定有明文；本件被告
    二人對於侵害原告名譽權之行為既有犯意之聯絡及行為分擔
    ，自應依前開規定，對於原告所受之損害負連帶賠償之責。
 ? 次按名譽、身體權、自由權被侵害者，關於非財產上之損害
    ，加害人雖亦負賠償責任，但以相當之金額為限。所謂相當
    ，自應以實際加害情形與其名譽、身體權、自由權影響是否
    重大，及被害者之身分地位與加害人經濟狀況等關係定之（
    最高法院47年台上字第1221號判例參照）。至於對被害人名
    譽影響重大與否，應以客觀之社會價值衡量，不得專以受害
    人主觀之感受為斷。本院斟酌原告為高職畢業，現在銀行任
    辦事員，名下有一不動產。而被告乙○○學歷為國中，在製
    鞋工廠擔任作業員，名下有一不動產，被告丙○○學歷為國
    中，現無工作。此有稅務電子閘門財產所得調件明細表?份
    附卷可稽等兩造之身分、地位、經濟能力，及審酌原告所感
    受之精神上痛苦；及被告因與原告為鄰長期相處不睦，互有
    嫌隙，致有如前開事實所述之毀謗行為等一切情狀，認原告
    請求70萬元尚屬過高，應予核減為?萬元。
五、按損害之發生或擴大，被害人與有過失者，法院固得減輕賠
    償之金額或免除之，惟需被害人之行為助成損害之發生或擴
    大，就結果之發生為共同原因之一，行為與結果間有相當因
    果關，係始足當之。被告辯稱係因原告以「五字經」辱罵被
    告丙○○，且故意將被告所曬之衣物弄髒，故起而侮辱、毀
    謗原告，主張適用過失相抵原則云云。惟查，原告辱罵被告
    丙○○及弄髒被告衣物之情縱使屬實，亦與被告等人之公然
    侮辱、毀謗等犯行間顯無直接相當之因果關係，依上揭說明
    ，被告是項抗辯，自無足取。
六、從而，原告依據侵權行為之法律關係，請求被告連帶給付原
    告?萬元，及自起訴狀繕本送達被告翌日即94年6 月24日起
    至清償日止，按週年利率百分之五計算之法定遲延利息，為
    有理由，應予准許；超過此部分之請求，則無理由，均應予
    駁回。
七、本判決第一項所命給付之金額，未逾50萬元，應依民事訴訟
    法第389 條第1 項第5 款之規定，依職權宣告假執行。至於
    原告其餘敗訴部分，其假執行之聲請因訴之駁回而失所附麗
    ，應予駁回。至於被告陳明願供擔保請准宣告免為假執行，
    核無不合，爰酌定相當之擔保金額准許之。
八、本件事證已臻明確，兩造其餘攻擊防禦方法，經本院審酌後
    ，或與本件之爭點無涉，或對本件判決之勝負不生影響，爰
    不逐一論列，附此敘明。
九、訴訟費用之負擔：民事訴訟法第85條第1項、第79條。
中　　華　　民　　國　　94　　年　　9 　　月　　28　　日
                  民事第三庭    法　官　邱育佩
以上正本，係照原本作成。
如對本判決上訴，須於判決送達後20日內向本院提出上訴狀
中　　華　　民　　國　　94　　年　　9 　　月　　28　　日
                            書記官　王苑琦
